臺灣桃園地方法院刑事裁定　　　　　　　100年度聲再字第8號
聲　請　人
即　被　告　徐必文
上列聲請人因違反臺灣地區與大陸地區人民關係條例案件，對於
本院中華民國99年11月1 日99年度訴字第555 號確定判決，聲請
再審，本院裁定如下：
    主  文
再審之聲請駁回。
    理  由
一、聲請再審意旨略以：聲請人係為解決貴院97年度訴字第69號
    案件所造成之假結婚登記，而向內政部警政署入出境管理局
    （改制為內政部移民署，下稱移民署）人員諮詢，該人員以
    便籤指示聲請人需至桃園縣龍潭戶政事務所辦理結婚登記後
    ，立即辦理離婚手續，故聲請人依其指示辦理，並有便籤及
    移民署95年8 月21日通知書各1 份可資作證，聲請人因未發
    現上開證據，致未主張有利於己之情事，爰為此具狀聲請再
    審等語。
二、按「有罪之判決確定後，有左列情形之一者，為受判決人之
    利益，得聲請再審︰六、因發現確實之新證據，足認受有罪
    判決之人應受無罪、免訴、免刑或輕於原判決所認罪名之判
    決者。」；「法院認為聲請再審之程序違背規定者，應以裁
    定駁回之。」，刑事訴訟法第420 條第1 項第6 款、第433
    條分別定有明文。而上揭刑事訴訟法第420 條第1 項第6款
    所謂「發現新證據」，係指該證據於裁判當時已經存在，卻
    為法院及當事人所不及知、不及調查斟酌，至其後始行發見
    ，且就證據本身形式上觀察，固不以絕對不須經過調查程序
    為條件，但必須顯然可認為足以動搖原有罪確定判決，而為
    受判決人無罪、免訴、免刑或輕於原判決所認罪名之判決者
    為限。此受理聲請再審之最後事實審法院，應就聲請再審理
    由之所謂「新證據」，是否具備事實審判決前已經存在，為
    法院、當事人所不知，事後方行發現之「嶄新性」，及顯然
    可認足以動搖原有罪確定判決，應為無罪、免訴、免刑或輕
    於原判決罪名之「顯然性」二要件，加以審查，為判斷應否
    准予開始再審之準據（最高法院85年度臺抗字第308 號裁定
    意旨參照) 。又該條款所謂「確實之新證據」，係指其證據
    之本身在客觀上可認為真實，毋須經過調查，即足以動搖原
    判決，使受刑人得受有利之裁判者而言，若在客觀上就其之
    真實性為如何，尚欠明瞭，非經相當之調查，不能辨其真偽
    ，即與確實新證據之「確實」含義不符，亦難據為聲請再審
    之理由（最高法院70年度臺抗字第161 號裁定意旨參照) ；
    且所謂「應受輕於原判決所認罪名之判決」，係指應受較輕
    罪名之判決而言，至宣告刑之輕重，乃量刑問題，不在本款
    所謂罪名之內（最高法院56年台抗字第102 號判例意旨參照
    ）。
三、經查：
（一）聲請人主張於本院99年度訴字第555 號判決，始發現上開
      便籤及移民署通知書而聲請再審云云，惟查：上開證據於
      95年間即已存在，且該便籤及通知書之告知對象均為聲請
      人，聲請人自難諉為不知，此即與「新證據」必須具備事
      實審判決前為法院及當事人所不知，不及調查斟酌，至其
      後始行發現之「嶄新性」要件不符。另由聲請人所提出之
      刑事聲請再審狀以觀，聲請人主張係因承辦之移民署人員
      以便籤及通知書之指示前往辦理結婚登記及離婚手續等情
      ，惟聲請人前與蘭秀容之婚姻係虛偽婚姻，依法無效，本
      毋待辦理離婚，而聲請人係因為使蘭秀英來台，與蘭秀英
      再為假結婚，並辦理來台手續，聲請人係出於不法目的，
      而為偽造文書之犯行，縱移民署承辦人員指示有誤，仍無
      從推論聲請人可為偽造文書之不法犯行，是依上開證據之
      本身作形式上觀察，並非不須經調查程序顯然可認為足以
      動搖原確定之判決，亦不符合上述「顯然性」之要件。揆
      諸首開說明，聲請人所為之上述聲請，核與該證據於事實
      審法院判決前已經存在，為法院、當事人所不知，不及調
      查斟酌，至其後始行發見之「嶄新性」，及顯然可認足以
      動搖原有罪確定判決，應為無罪、免訴、免刑或輕於原判
      決罪名之「顯然性」，兩者要件均有所不符，當非屬該條
      款所謂之「確實之新證據」。是聲請人以本件有刑事訴訟
      法第420 條第1 項第6 款之事由聲請再審，顯無理由。
（二）綜上所述，聲請人所主張聲請再審之事項，不合於刑事訴
      訟法第420 條第1 項規定中之任一情形。是聲請人本件再
      審聲請顯無理由，應予駁回。
四、據上論斷，應依刑事訴訟法第434條第1項，裁定如主文。
中    華    民    國   100    年    5     月    13    日
                  刑事第二庭  法  官  陳麗芬
以上正本證明與原本無異。
如不服本裁定，應於裁定送達後5 日內向本院提出抗告狀。
                              書記官  謝雅茹
中    華    民    國   100    年    5     月    16    日